台灣高等法院台中分院刑事判決　　　　　　　　　九十一年度上易字第一六八五號
　　上　訴　人　臺灣台中地方法院檢察署檢察官
　　被　　　告　乙○○
右上訴人因被告竊盜案件，不服臺灣台中地方法院九十一年度易字第九三一號中華民
國九十一年七月三十日第一審判決（起訴案號：臺灣台中地方法院檢察署九十一年度
偵字第一五二九號），提起上訴，本院判決如左：
      主  文
上訴駁回。
      理  由
一、公訴意旨略以：被告乙○○飲酒後，意圖為自己不法之所有，於民國九十一年一
    月十一日凌晨四時許，在臺中市○區○○路與梅川東路口，持自備鑰匙一把，竊
    取敬泰公司所有，交由丙○○使用之車號ＭＹ─三四七０號自用小貨車（起書誤
    載為自用小客車），得手後，旋駕駛逃離現場，適為丙○○發覺報警，在臺中市
    ○○路與篤行路口查獲，並扣得鑰匙一把，因認被告涉有刑法第三百二十一條第
    一項之竊盜罪嫌云云。
二、檢察官上訴意旨略以：(1)被害人丙○○所失竊之車輛為藍色、裕隆廠牌、一一七
    一ＣＣ，與被告借用劉益隆所有奧斯摩比廠牌、棕色、三千三百ＣＣ之自用小客
    車客觀上顯不相當，一般人無辨認錯誤之虞。(2)被告竊車後不久即被查獲，其呼
    氣酒精濃度僅為每公升０．五八毫克，其認知行為功能與明顯酒醉、呆滯木僵之
    情狀有別，且以被告尚能發動車輛上路，足見其尚有辨識能力等語。
三、本件公訴人認被告涉有刑法第三百二十條第一項之竊盜罪嫌，係以被告持自備鑰
    匙，開啟敬泰公司所有之車號ＭＹ─三四七０號自用小貨車，及該部自用小貨車
    係藍色、裕隆牌、一一七一Ｃ‧Ｃ‧、形式為小貨車，而被告向證人劉益隆借用
    之車號ＭＵ─六八一五號自用小客車係奧斯摩比牌、棕色、三三００Ｃ‧Ｃ‧、
    型式為轎式自用小客車，二車顯屬不同之車款、車型、顏色之車輛，客觀上無辨
    認錯誤之虞及依酒精測驗結果，被告於行為時意識尚未達不能辨識程度等情為其
    論斷之依據。訊據被告堅決否認有何竊盜犯行，辯稱：九十一年一月十一日伊連
    續喝酒喝了三個地方，當時伊已經醉到不清楚是在何處，因敬泰公司所有之上開
    自用小貨車車門及車窗均未上鎖，伊就先到車上睡覺，醒來後，伊就拿證人劉益
    隆借伊之奧斯摩比自用小客車之鑰匙啟動該車駛離，伊是酒醉且持有之鑰匙又剛
    好可以啟動敬泰公司所有之自用小貨車，以致誤認該車即是證人劉益隆借伊使用
    之自用小客車，伊並無竊取該車之意圖等語。
四、本院查：
  (一)被害人丙○○於警訊及本院調查時陳稱：九十一年一月十一日凌晨二時許，伊駕
    駛上開小貨車暫停於台中市○○路與梅川東路口，至檳榔攤與友人聊天，停車處
    與檳榔攤距離十餘公尺，四時許，看見該小貨車移動，發覺有人行竊，遂搭乘友
    人之計程車追趕，被告車速不快且逆向行駛，在二百公尺後，將被告攔下，被告
    下車一看就是有喝酒的樣子，被告當時表示其醉了開錯車子。伊所有上開小貨車
    車齡十餘年，鑰匙孔故障，使用其他鑰匙亦可啟動，被告有可能是酒後開錯車子
    等語。依偵查卷附車籍查詢資料所示，被害人所有上開小貨車（登記名義人為敬
    泰水電工程有限公司）係一九八九年份，汽缸容量為一一七一ＣＣ，裕隆廠牌等
    情。
  (二)證人劉益隆於原審時證稱：伊於九十一年一月十日晚上八時左右將伊所有上開自
    用小客車之鑰匙交予被告並將該車借予被告使用，該小客車於案發後經與被告一
    起去喝酒綽號「小生」之人告知停放地點後已尋獲等語，且經原審於九十一年七
  月十六日審理時，當庭比對扣案被告用以啟動車號ＭＹ─三四七０號自用小貨車
    之鑰匙與證人劉益隆所庭呈之車號ＭＵ─六八一五號自用小客車之備份鑰匙，其
    比對結果扣案之鑰匙與證人劉益隆庭呈之鑰匙確為相符，足認被告所辯當日伊確
    向證人借用及駕駛上開小客車前往飲酒應屬實情。
  (三)被告於酒後未經被害人許可，駕駛上開小貨車為被害人攔獲之事實，業據被告自
    白在卷，核與被害人指訴情節相符，並有贓物領據附卷可考。被告於九十一年一
    月十一日凌晨四時十分許為警查獲時係逆向行駛，且至同日上午八時三十五分許
    以呼氣方式為酒精濃度測試時，測試值仍高達每公升零點五八毫克等情，有呼氣
    中酒精濃度測試單及測試觀察紀錄表各一紙在卷可佐，被告行為時與測試時既相
    隔四個多小時，以此推算可證被告於啟動車號ＭＹ─三四七０號自用小貨車時其
    體內酒精濃度應高於在警局為呼氣測試時之濃度，本院另參酌：I失竊小貨車以
    其年份及汽缸容量觀之，價值非高。II小貨車停放之位置與被害人及其友人聊天
    處僅十餘公尺，且為彼等視野所及之處，在啟動後第一時間即被察覺。III以被告
    行駛該小貨車之速度、被攔獲之距離及逆向行駛等情觀之，被告主觀上是否有竊
    盜之認識實有疑問。Ⅳ被告當晚確曾向友人借得上開小客車使用等情綜合觀之，
    被告於行為時是否有竊盜故意有合理懷疑，被告既處於酩酊狀態，其程度已達於
    影響個人思想行為及判斷事物之能力，尚不得僅以上開小貨車及小客車在車型、
    顏色及車款上均有顯著不同，遽以推論被告確有行竊之犯意。
五、按犯罪事實應依證據認定之，無證據不得推定其犯罪事實；又不能證明被告犯罪
    或其行為不罰者，應諭知無罪之判決，刑事訴訟法第一百五十四條第三百零一
    條第一項分別定有明文。又認定犯罪事實所憑之證據，無論其為直接或間接證據
    ，在訴訟上之證明均須於通常一般之人均不致有所懷疑而得確信其為真實之程度
    ，始得據為有罪之認定，倘其證明尚未達到此一程度而有合理之懷疑存在，以致
    無從形成對被告不利之確信時，依據罪疑利益歸於被告之法則，即應儘先為有利
    被告之判斷，不得徒憑主觀上之臆測遽行排除有利於被告之可能，最高法院七十
    六年臺上字第四九八六號著有判例足參。綜上所述，本件公訴人所憑之證據，無
    論直接或間接證據，均尚未達於一般之人均可得確信，而無合理之懷疑存在之程
    度，本院亦查無其他確切証據，足以証明被告確應負本件罪責，被告之犯行尚屬
    不能証明。原審以不能證明被告犯罪，就竊盜罪嫌部分依刑事訴訟法第三百零一
    條第一項規定，諭知無罪之判決，經核認事用法，並無不合，檢察官上訴意旨認
    應就被告予以論罪科刑，而指摘原判決不當，經查為無理由，應予駁回。
六、據上論斷，應依刑事訴訟法第三百六十八條，判決如主文。
本案經檢察官甲○○到庭執行職務。
中      華      民      國      九十一   年       十      月     三十   日
                                    臺灣高等法院臺中分院刑事第四庭
                                          審判長法  官  洪  耀  宗
                                                法  官  江  德  千
                                                法  官  劉  登  俊
右正本證明與原本無異。
不得上訴。
                                                書記官  鄧  智  惠
中      華      民      國      九十一   年       十      月   三十一   日
                                                                        Ｉ
